臺灣嘉義地方法院民事判決
111年度訴字第111號
原      告  許金源  
訴訟代理人  黃裕中律師
被      告  葉大旗  
            葉家豪  

上  一  人
訴訟代理人  葉賢文  
上列當事人間分割共有物事件，本院於民國111年4月18日言詞辯
論終結，判決如下：     
    主  文
一、兩造共有坐落附表所示土地，合併分割如附圖所示：嘉義縣
    ○○市○○段○○○○段○00地號土地編號A部分，面積428.00平方公
    尺，同段45-1地號土地，編號A部分面積3509.25平方公尺，
    均分歸原告許金源取得。同段45地號土地，編號B部分，面
    積0.09平方公尺，同段45-1地號土地，編號B部分面積428.0
    0平方公尺，同段45-2地號土地，面積884.32平方公尺，均
    分歸被告葉大旗、葉家豪共同取得，並依照葉大旗應有部分
    2分之1、葉家豪應有部分2分之1的比例保持共有。　　
二、訴訟費用由雙方依附表所示「訴訟費用負擔」欄所示比例負
    擔。
    事實及理由
一、原告主張：          
（一）如附表所示土地（下稱本件土地）為兩造共有，應有部分
      如附表所示。兩造沒有不分割的協議，也沒有因物的使用
      目的不能分割的情形，但是因為共有人無法達成協議分割
      ，且本件土地是共有人都相同的相鄰土地，所以依照民法
      第823條第1項前段、第824條第5項規定提起本訴，請求裁
      判合併分割本件土地。
（二）本件土地是太保市高速公路嘉義交流道附近特定區的都市
      計劃土地、使用分區為農業區，雖屬農業發展條例第3條
      第10款、農業發展條例施行細則第2條第3款規定的農業用
      地，但是因為不是農業發展條例第3條第11款規定的耕地
      ，不受農業發展條例第16條規定的分割限制。
（三）本件土地南側給水、北側排水，東側由原告及家人耕種，
      西側則由被告父親耕種，考量目前兩造耕作位置，採南北
      向分割，所以請求依照嘉義縣水上地政事務所111年2月17
      日土地複丈成果圖（下稱附圖）所示的方案分割等語。
（四）並聲明：如主文所示。
二、被告答辯：同意原告主張的分割方案，但是被告葉大旗不願
    意負擔訴訟費用。
三、法院的判斷：　　
（一）共有人，除法令另有規定外，得隨時請求分割共有物。但
      因物之使用目的不能分割或契約訂有不分割之期限者，不
      在此限；共有物之分割，依共有人協議之方法行之。分割
      之方法不能協議決定者，法院得因任何共有人之請求，命
      以原物分配於各共有人。共有人相同之數不動產，除法令
      另有規定外，共有人得請求合併分割。民法第823條第1項
      、第824條第1項、第2項第1款、第5項分別有明文規定。
（二）本件原告起訴主張本件土地為雙方所共有，共有人及應有
      部分如附表所示，本件土地沒有約定不分割的協議，也無
      因物的使用目的上不能分割的情形，有土地登記謄本在卷
      可佐（本院卷第55至65頁），且被告都不爭執，可以相信
      為真實。所以原告依照前揭規定，本於本件土地共有人地
      位訴請裁判合併分割本件土地，就有法律上依據。
（三）經本院會同雙方及嘉義縣水上地政事務所測量人員至現場
      履勘，結果為：本件45-1地號土地上有原告使用的網室，
      種植蕃薯；45地號土地上面有樹木，目前沒有種植；45-2
      地號土地目前為被告葉家豪使用，種植水稻等情形，有本
      院110年12月21日勘驗筆錄及照片可稽（見本院卷第83頁
      、第87至89頁）。
（四）原告主張的分割方案，符合目前各共有人使用範圍，而各
      共有人分割後都可以取得完整的一筆土地，便於日後利用
      ，且各共有人都分得按照個人應有部分換算應分得面積的
      土地，被告也同意原告方案。綜合考量後，本院認為該分
      割方法符合共有人間的公平及利益、並且有利於社會經濟
      及土地的利用。因此，判決如主文第1項所示。
四、因共有物分割、經界或其他性質上類似之事件涉訟，由敗訴
    當事人負擔訴訟費用顯失公平者，法院得酌量情形，命勝訴
    之當事人負擔其一部，民事訴訟法第80條之1定有明文。本
    件雖然准許原告的請求分割系爭土地，但是分割方法是法院
    考量全體共有人的利益，原告既為共有人，也同受其利，所
    以訴訟費用應由兩造依附表「訴訟費用負擔」欄所示的比例
    負擔，始屬公允。
五、訴訟費用負擔之依據：第80條之1、第85條第1項但書。　　
中　　華　　民　　國　　111 　年　　5 　　月　　2 　　日
                  民事第一庭  法　官  吳芙蓉　   
以上正本證明與原本無異。
如不服本判決，應於送達後20日內，向本院提出上訴狀並表明上
訴理由（須附繕本）。如委任律師提起上訴者，應一併繳納上訴
審裁判費。
中　　華　　民　　國　　111 　年　　5 　　月　　3 　　日
                              書記官  王立梅
附表：
土地坐落：嘉義縣○○市○○段○○○○段○00地號土地、同段45-1地號土地、同段45-2地號土地    編號 共有人 應有部分比例 訴訟費用負擔 1 許金源 3/4 3/4 2 葉大旗 1/8 1/8 3 葉家豪 1/8 1/8